臺灣新北地方法院民事裁定
111年度消債更字第153號
聲  請  人
即 債務 人  羅陳龍  
上列聲請人依消費者債務清理條例聲請更生事件，本院裁定如下
：
    主  文
債務人甲○○自中華民國111年8月24日上午10時起開始更生程序。
命司法事務官進行更生程序。
    理  由
一、按債務人不能清償債務或有不能清償之虞者，得依本條例所
    定更生程序，清理其債務；債務人無擔保或無優先權之債務
    總額未逾新臺幣（下同）1,200萬元者，於法院裁定開始清
    算程序或宣告破產前，得向法院聲請更生；債務人對於金融
    機構負債務者，在聲請更生或清算前，應向最大債權金融機
    構請求協商債務清償方案，或向其住、居所地之法院或鄉、
    鎮、市、區調解委員會聲請債務清理之調解；協商或調解成
    立者，債務人不得聲請更生或清算，但因不可歸責於己之事
    由，致履行有困難者，不在此限，消費者債務清理條例（下
    稱消債條例）第3條、第42條第1項、第151條第1項、第151 
    條第7項分別定有明文。又依消債條例第3條規定債務人不能
    清償或有不能清償之虞，即得聲請更生，並未以履行金融機
    關之協商條件有困難為要件，況債務人是否同意協商條件，
    乃債務人之自由，且此時債務人聲請更生仍有其利益，即進
    入更生後，債務人縱依金融機構所提之每月清償金額提更生
    方案，依據該條例第53條第2項第3款之規定，債務人於6年
    或8年後即可債務消滅，毋庸清償至12年6月，應讓債務人有
    早日解脫債務之機會（臺灣高等法院暨所屬法院97年法律座
    談會民事類提案第46號決議參照）。末按法院開始更生程序
    之裁定，應載明其年、月、日、時，並即時發生效力；法院
    裁定開始更生或清算程序後，得命司法事務官進行更生或清
    算程序，必要時得選任律師、會計師或其他適當之自然人或
    法人一人為監督人或管理人，消債條例第45條第1項、第16
    條第1項亦有明文。
二、本件聲請意旨略以：聲請人因信用卡消費及信用貸款而積欠
    債務，目前累積債務總額為1,883,134元，於消債條例施行
    後，曾依消債條例第151條第1項向本院聲請前置調解，惟調
    解期日最大債權金融機構中國信託商業銀行股份有限公司（
    下稱中國信託銀行）未出席，因而調解不成立，爰於法院調
    解不成立時以言詞聲請更生程序等語。
三、本院認定如下：
  ㈠聲請人於本件更生之聲請前曾向本院聲請前置調解，但最大
    債權金融機構即中國信託銀行於111年2月24日以債權人債權
    陳報狀稱：因聲請人已與債權人達成個別協商，且其收入穩
    定評估足以負擔銀行還款，故不提供調解方案，請鈞院核發
    調解不成立證明等語，此有中國信託銀行111年2月24日債權
    人債權陳報狀陳報狀、調解程序筆錄（見111年度司消債調
    字第67號卷〈下稱調解卷〉第38、42頁）在卷可證，可見聲請
    人確有依照消債條例第151條第1項規定向本院聲請債務清理
    調解。
  ㈡本件聲請人所提更生之聲請可否准許，須審究聲請人的情況
    是否符合消債條例第3條「債務人不能清償債務或有不能清
    償之虞者」之要件。經查：
　　⒈聲請人主張其有不能清償債務之情事，業據其提出財產及
      收入狀況說明書、債務人清冊、債權人清冊、戶口名簿、
      108至109年度綜合所得稅各類所得資料清單、全國財產稅
      總歸戶財產查詢清單、勞工保險投保資料表暨明細、財團
      法人金融聯合徵信中心查詢當事人綜合信用報告回覆書、
      臺灣土地銀行活期性存款存摺封面暨內頁、中國信託銀行
      台幣帳戶存款存摺封面暨內頁、現戶全戶戶籍謄本、在職
      薪資證明、汽車行車執照等資料（見調解卷第5至28頁，
      本院卷第83至87、103、123至151、163至169、189、203
      至219頁）為證，堪認屬實。
　 ⒉聲請人主張其每月必要支出為其每月必要支出為每月負擔飲
     食費6,000元、交通費2,500元、手機通話費500元、雜項生
     活支出費用1,000元、勞健保費1,500元、水電費1,500元、
     租屋費用6,000元、配偶扶養費18,960元、未成年子女扶養
     費18,960元、母親扶養費3,160元等項，共計60,080元等語
     。
　　 ⑴就每月支出配偶扶養費18,960元部分，聲請人提出現戶全
       戶戶籍謄本、郵政存簿儲金簿封面暨內頁、108至109年
       度綜合所得稅各類所得資料清單、全國財產稅總歸戶財
       產查詢清單等件供參（見本院卷第163至175頁），可見
       聲請人之配偶名下無不動產，且目前因在家照顧剛出生
       之幼子（110年9月生）而無固定薪資收入，故聲請人主
       張每月給予其扶養費18,960元尚屬合理。
　　 ⑵就每月支出未成年子女扶養費18,960元部分，聲請人提出
       郵政存簿儲金簿封面暨內頁、現戶全戶戶籍謄本、108至
       109年度綜合所得稅各類所得資料清單、全國財產稅總歸
       戶財產查詢清單等件供參（見本院卷第93至95、163至16
       5、177至181頁），可見該名未成年子女目前1歲（110年
       9月生），且名下無不動產亦無固定薪資收入，雖每月領
       有育兒津貼4,000元，尚難認足以維持基本日常生活支出
       ，故聲請人主張每月給予其扶養費18,960元尚屬合理。
　　 ⑶就每月支出母親扶養費3,160元部分，聲請人提出郵政存
       簿儲金簿封面暨內頁、現戶全戶戶籍謄本、108至109年
       度綜合所得稅各類所得資料清單、全國財產稅總歸戶財
       產查詢清單等件供參（見本院卷第97至101、169、183至
       187頁），可見聲請人之母親雖名下有共有之不動產，以
       及每月領有國民年金3,822元，但無固定薪資收入，尚難
       認足以維持基本日常生活支出，故聲請人主張每月給予
       其扶養費3,160元尚屬合理。
　　 ⑷聲請人主張其本人每月必要支出為飲食費6,000元、交通
       費2,500元、手機通話費500元、雜項生活支出費用1,000
       元、勞健保費1,500元、水電費1,500元、租屋費用6,000
       元，共計19,000元部分，合於我國社會生活之一般常態
       ，尚屬合理。
　　 ⑸本院考量聲請人的家庭狀況、工作型態、目前社會經濟消
       費之常情，認為原告主張負擔上述必要費用的支出數額
       ，並未逾一般人生活程度。且消債條例之立法目的，除
       使債務人得透過更生程序清償債務、重建其經濟生活，
       也應保障債務人及其親屬於更生方案履行期間內，得保
       有符合人性尊嚴之最低基本生活，以及保留債務人於各
       項目中費用留用之彈性，以維持債務人及其親屬最基礎
       生活水準。因此，聲請人上述主張尚屬合理。
　 ⒊本件聲請人目前每月平均收入約為79,005元【計算式：薪資
     （64,349元＋59,309元＋59,530元＋64,595元＋74,374元＋62,8
     75元）÷6＋績效獎金及員工分紅（136,000元＋42,000元）÷1
     2＝79,005元，元以下四捨五入】，扣除上開每月必要生活
     支出後餘額為18,925元（計算式：79,005元－60,080元＝18,
     925元）。而前置調解程序中債權人已陳報之債權金額合計
     為1,883,134元，若以每月可用餘額18,925元償還積欠之債
     務1,883,134元，尚須約8.3年（計算式：1,883,134元÷18,
     925元÷12月≒8.3年）才可將上列債務清償完畢，且本件最
     大債權人中國信託銀行函覆本院，認聲請人已成立個別協
     商，且其收入穩定評估足以負擔銀行還款，故未到院調解
     等情，已如前述。是以，本院審酌聲請人現況之財產、勞
     力及信用等清償能力，以聲請人每月收入於扣除合理之基
     本生活費用後，堪信目前已不能清償前開所負無擔保或無
     優先權債務1,883,134元。從而，聲請人所為本件更生聲請
     ，符合消債條例第3條所定之要件。
四、綜上所述，本件聲請人為一般消費者，並未從事營業活動。
    其有無法清償債務之虞的情事發生，又所負無擔保或無優先
    權之債務，並未逾1,200萬元，且未經法院裁定開始清算程
    序或宣告破產，又查無消債條例第6條第3項、第8條或第46
    條各款所定駁回更生聲請之事由存在，則聲請人聲請更生，
    於法有據，應予准許，爰裁定如主文。
五、聲請人於更生程序開始後，應另提出足以為債權人會議可決
    或經法院認為公允之更生方案以供採擇，並應考量子女成長
    後，配偶並非無工作能力，屆時聲請人家庭經濟狀況可能有
    所改變而有更佳的償債能力等情狀，俾免更生程序進行至依
    消債條例第61條規定應行清算之程度，附此敘明。
六、依消債條例第11條第1項、第45條第1項、第16條第1項，裁定如主文。　　　　　　　　　　　　　　
中　　華　　民　　國　　111 　年　　8 　　月　　24　　日
              民事第六庭    法　官　許映鈞
以上正本證明與原本無異。
本件裁定不得抗告。
本裁定已於民國111年8月24日上午10時公告。
中　　華　　民　　國　　111 　年　　8 　　月　　24　　日
                            書記官　陳逸軒